臺灣高等法院臺中分院民事裁定
111年度抗字第209號
抗  告  人  莫震華  
相  對  人  王俊程  
上列當事人間損害賠償事件聲請訴訟救助，抗告人對於中華民國
111年4月12日臺灣臺中地方法院111年度救字第61號裁定不服，
提起抗告，本院裁定如下：
    主  文
一、原裁定廢棄。
二、相對人在原法院之聲請駁回。
三、抗告訴訟費用由相對人負擔。
    理  由
一、按提起抗告應於裁定送達後10日之不變期間內為之，民事訴
    訟法第487條前段定有明文。查抗告人係於民國111年4月15
    日收受原裁定，有送達證書為憑（原審卷第17頁），而抗告
    人於111年4月22日提起本件抗告（本院卷第5頁民事抗告狀
    上之原法院收件戳章），並未逾抗告期間，自屬合法。相對
    人主張抗告人已逾10日抗告期間而提起本件抗告云云，尚屬
    無據。　　
二、抗告意旨：兩造為鄰居關係，相對人過去為裝潢、油漆包商
    ，有多部汽機車，收入頗豐，非屬無資力之人。且相對人聲
    請本件法律扶助係衛生福利部之身心障礙者法律扶助專案（
    下稱衛福部專案），並非依據法律扶助法提供之法律扶助，
    且本件裁判費僅新臺幣1萬餘元，相對人應可負擔訴訟費用
    。原裁定准許相對人本件訴訟救助之聲請，與法相違。爰求
    予廢棄原裁定，並駁回相對人在原法院之聲請等語。
三、相對人陳述：相對人是油漆臨時工，並非油漆包商，且相對
    人為低收入戶，亦為身心障礙者，具有雙重弱勢，為無資力
    之人等語。
四、按當事人無資力支出訴訟費用者，法院應依聲請，以裁定准
    予訴訟救助。但顯無勝訴之望者，不在此限。經分會准許法
    律扶助之無資力者，其於訴訟或非訟程序中，向法院聲請訴
    訟救助時，除顯無理由者外，應准予訴訟救助，不受民事訴
    訟法第108條規定之限制，民事訴訟法第107條第1項、法律
    扶助法第63條定有明文。查抗告人主張相對人聲請本件法律
    扶助係因衛福部專案而經財團法人法律扶助基金會（下稱法
    扶基金會）審查通過，而非依法律扶助法准予扶助一情，為
    相對人所不爭執（本院卷第141頁），且有相對人聲請時提
    出之法扶基金會審查表1張可證（本院卷第101頁），則相對
    人聲請本件訴訟救助自無法律扶助法第63條規定之適用，而
    應依民事訴訟法第107條第1項規定為適用之依據。
五、又當事人因無資力支出訴訟費用而聲請訴訟救助者，關於無
    資力支出訴訟費用之事由，應提出可使法院信其主張為真實
    並能即時調查之證據，以釋明之，此觀民事訴訟法第109條
    第2項、第284條之規定自明。是法院調查聲請人是否無資力
    支出訴訟費用，專就聲請人提出之證據為之，如聲請人並未
    提出證據，或依其提出之證據，未能信其無資力支出訴訟費
    用之主張為真實，即應將其聲請駁回，無依職權調查之必要
    （最高法院109年度台抗字第262號裁定意旨參照）。所謂無
    資力支出訴訟費用，係指窘於生活，且缺乏經濟信用，並無
    籌措款項以支出訴訟費用之信用技能者而言（最高法院109
    年台抗字第769號裁定意旨參照）。經查：相對人雖提出110
    年度之低收入戶證明書、身心障礙手冊為據（本院卷第103-
    105頁），惟中低收入戶乃行政主管機關為提供社會救助所
    設立之核定標準，與法院就有無資力支出訴訟費用之認定係
    屬二事（最高法院111年度台簡聲字第21號裁定要旨參照）
    ，又身心障礙手冊僅能證明相對人為障礙類別第5類之輕度
    障礙者，上開低收入戶證明書、身心障礙手冊均不足以釋明
    其確係窘於生活，且缺乏經濟上之信用，致無法籌措本件訴
    訟費用。依上說明，相對人聲請訴訟救助，即不應准許。
六、綜上，原裁定准予相對人聲請訴訟救助，尚有未洽。抗告意
    旨指摘原裁定不當，求予廢棄，為有理由。爰由本院廢棄原
    裁定，改判如主文第二項所示。
七、據上論結，本件抗告為有理由，爰裁定如主文。　　
中　　華　　民　　國　　111 　年　　6　 　月　　14　　日
　　　　　　　　民事第一庭    審判長法　官  張瑞蘭
　　　　　　　　　　　　　　　　    法　官  黃綵君
　　　　　　　　　　　　　　　　    法　官  林孟和
正本係照原本作成。
再為抗告應以適用法規顯有錯誤為理由。
如提起再抗告者應於裁定送達後10日內向本院提出再抗告狀（須
按照他造人數附具繕本）並繳納抗告裁判費新臺幣1000元，同時
委任律師或具有律師資格之關係人為代理人。因疫情而遲誤不變
期間，得向法院聲請回復原狀。

　　　　　　　　　　　　　　　　    書記官  郭蕙瑜
中　　華　　民　　國　　111 　年　　6 　　月　　14　　日